【裁判字號】    97,上易,279
【裁判日期】    970723
【裁判案由】    給付信用卡消費款
【裁判全文】
臺灣高等法院民事判決                 97年度上易字第279號
上  訴  人  乙○○
訴訟代理人  莊勝榮律師
被上訴人    聯邦商業銀行股份有限公司
法定代理人  甲○○
訴訟代理人  丙○○
上列當事人間請求給付信用卡消費款事件，上訴人對於中華民國
97年2月18日臺灣臺北地方法院96年度訴字第946號第一審判決提
起上訴，本院於97年7月9日言詞辯論終結，判決如下：
    主  文
上訴駁回。
第二審訴訟費用由上訴人負擔。
    事實及理由
一、被上訴人主張：上訴人於民國86年9月間，與被上訴人訂立
    信用卡契約，領用VISA信用卡1張，卡號為000000000000000
    0號，依約上訴人即得持該信用卡於特約商店簽帳消費，但
    應於當期繳款截止日前向被上訴人清償，或以循環信用方式
    繳付最低應繳金額，如未於每月繳款截止日前付清當期最低
    應繳金額或遲誤繳款期限者，應計付循環信用利息，而各筆
    循環信用利息之計算，係將各筆得計入循環信用本金之帳款
    ，自各筆帳款之銀行入帳日起，以年息19.71%計算至該筆帳
    款完全付清為止，每月帳單未繳清金額在新臺幣（下同）10
    萬01元以上者，並應按月給付1500元之違約金，最高以6期
    為限。詎上訴人自86年9月1日起至95年9月20日止，尚欠消
    費帳款81萬3905元未為給付。爰依信用卡契約關係訴請上訴
    人給付被上訴人81萬3905元及自95年9月21日起至清償日止
    按年息19.71%計算之利息，並自95年10月19日起至96年4月1
    8日止按月以1500元計算之違約金。原審為被上訴人全部勝
    訴之判決，其答辯聲明：上訴駁回。
二、上訴人則以：伊雖於95年9月12日至虹泉有限公司（下稱虹
    泉公司）及倍樂士公司刷卡消費36萬元及46萬元，惟上訴人
    係遭虹泉及倍樂士公司詐騙，以致於向該二公司購買1雙2萬
    元之鞋子，應屬被害人，並非與該二公司共謀「假交易真刷
    卡」違法吸金套利。而上訴人已於95年9月18日在上開公司
    辦理刷退，被上訴人亦在明細表記載刷退。且上訴人在當期
    繳款日即95年10月18日前即依聯邦信用卡約定條款第13條規
    定主張對特約店扣款，自得對被上訴人主張暫停付款。聯合
    信用卡中心雖於95年9月19日取消系統上之交易，但上訴人
    已於95年9月18日刷退，被上訴人亦列入明細，因此聯合信
    用卡中心95年9月19日取消交易不能溯及既往。上開二筆簽
    帳消費款若予扣除，上訴人則無積欠簽帳款。退步言，聯合
    信用卡中心已補償被上訴人1/2金額，該部分款項應由聯合
    信用卡中心取得代位權，被上訴人就已受領部分已無請求權
    ，不得向上訴人求償等語，資為抗辯。其上訴聲明：(1)原判
    決廢棄。(2)被上訴人在第一審之訴駁回。
三、被上訴人主張之事實，業據其提出信用卡申請書、消費帳單
    明細查詢、歷史帳單、信用卡消費明表、歷史帳單查詢表、
    聯合信用卡中心帳款報表（均影本）等件為證（見原審卷第
    6至17、31至33、79、80頁），並有聯合信用卡中心96年7月
    16日聯卡商管字第0960001503號函、96年12月24日聯卡商管
    字第0960002596號函附卷足參（見原審卷第58至62頁、88至
    93頁參照），互核相符。而上訴人就其向被上訴人申請使用
    卡號0000000000000000之VISA信用卡，約定如前述之利息及
    違約金計算方式，並持該卡於95年9月12日至虹泉公司及倍
    樂士公司消費簽帳36萬元、46萬元，聯合信用卡中心已於95
    年9月13日撥付該二公司、被上訴人則於95年9月14日將前述
    款項撥付聯合信用卡中心等情復無爭執。是被上訴人主張之
    事實，應堪信實。
四、上訴人雖以其業於95年9月18日辦理刷退，依兩造信用卡約
    定條款第13條規定自得對被上訴人主張暫停付款，且聯合信
    用卡中心已補償被上訴人1/2金額，被上訴人就已受領部分
    應不得再為請求云云置辯。但查：
(一)卷附聯邦信用卡約定條款第13條第1項約定：「持卡人於當期
  繳款截止日前，如對交易明細暨帳款通知書所載事項有疑義，
  得檢具理由及貴行要求之證明文件（如簽帳單或退款單收執聯
  等）通知貴行，或請求貴行向收單機構調閱簽帳單或退款單，
  或請求貴行就該筆交易依各信用卡組織之作業規定，向收單機
  構或特約商店、辦理預借現金機構主張扣款，並得就該筆交易
  對貴行暫停付款。」惟該條第3項亦明文約定「因發生疑義而
  暫停付款之帳款，如經貴行證明無誤或因非可歸責於貴行之事
  由而不得扣款時，持卡人於受貴行通知後應立即繳付之，並自
  原繳款期限之次日起，以年息19.71%計付利息予貴行。」（見
  本院卷第24頁）
(二)上訴人雖辯稱其係遭虹泉及倍樂士公司詐騙，且已於95年9月
  18日辦理刷退，自得依前揭聯邦信用卡約定條款第13條第1項
  主張暫停付款云云。惟查，上訴人於原審自承「我帶客戶去公
  司，公司幫我賣，如果賣掉，我就賺一成」「兩個公司老闆，
  說可以投資他們，我因為沒有錢，所以我用信用卡買貨，若是
  貨沒有賣出去，他們月底會退錢給我」（見原審卷第68、78頁
  ）足證上訴人與虹泉、倍樂士公司間顯非單純之消費簽帳。而
  聯合信用卡中心96年7月16日聯卡商管字第0960001503號函亦
  明確表示：「一、依據本中心與虹泉公司、倍樂士公司往來資
  料顯示，持卡人乙○○於民國95年7-9月間，共持14張信用卡
  至該二公司進行37筆簽帳消費，金額總計新台幣660萬8000元
  正。二、其中該名持卡人持聯邦信用卡（卡號：0000-0000-00
  00-0000）於9月12日在倍樂士公司簽帳消費46萬元，於8月16
  日在虹泉公司分別簽帳消費20萬元、10萬元、10萬元，於9月1
  2日簽帳消費36萬元，共計5筆122萬元正；而該持卡人復於9月
  18日分別針對上述倍樂士公司9月12日之46萬元，虹泉公司8月
  16日之10萬元、9月12日之36萬元做退貨交易…茲因本中心當
  時已查覺虹泉公司、倍樂士公司涉嫌與持卡人長期共謀以『假
  交易真刷卡』方式違法吸金套利，該二公司意圖利用最後時機
  取消原消費帳款，造成發卡銀行損失，於9月18日、9月19日協
  助大批持卡人結帳辦理退貨交易，總計筆數464筆，金額共計5
  075萬1000元。本中心乃於9月19日終止該特約商店關係，並針
  對上述464筆有疑義之退貨交易於系統上取消，使該464筆退貨
  交易自始不生效力，故持卡人乙○○之4筆退貨交易無法成立
  ，其原始消費帳款仍應列為應繳之信用卡款項。」（見原審卷
  第58、59頁）而聯合信用卡中心已於95年9月13日將系爭2筆簽
  帳消費款項撥付予虹泉公司及倍樂士公司，被上訴人則於95年
  9月14日將前述款項撥付聯合信用卡中心，亦據聯合信用卡中
  心以96年12月24日聯卡商管字第0960002596號函覆明確（見原
  審卷第88頁）。是上訴人固於當期繳款日前辦理刷退，然該退
  貨交易非因可歸責於被上訴人事由而遭聯合信用卡中心取消致
  不得扣款，依前揭聯邦信用卡約定條款第13條第3項約定，上
  訴人仍應負繳款義務，不得再援該條第1項約定主張暫停付款
  。
(三)次查，聯合信用卡中心固於96年9月間就虹泉、倍樂士公司爭
  議帳款，按持卡人欠繳金額1/2補償被上訴人，惟該補償係依
  該中心96年7月20日第8屆第12次董監事會通過之「中心受託收
  單之風險損失分擔辦法」，對於特店故意詐欺、倒閉等之爭議
  帳款，原則以會員機構符合分擔範圍之50%為分擔金額標準給
  付之。該辦法乃聯合信用卡中心考量信用卡經營環境惡化併考
  量會員機構長期以來對本中心永續經營著有貢獻，故特就該中
  心其他收入編列預算針對該中心會員機構年度整體之收單損失
  進行部分回饋。其回饋對象為與該中心有委任關係之會員機構
  ，與發卡行基於信用卡契約關係，代持卡人墊付其信用卡款項
  ，持卡人簽帳消費後即須依照與發卡行之約定按時清償信用卡
  款項無涉，即會員機構並不將前述回饋金額視為個別持卡人款
  項之彌補，會員機構仍須依其與持卡人契約關係進行全額催收
  處理。亦有聯合信用卡中心96年9月6日聯卡商管字第09600020
  92號函、97年6月6日聯卡商管字第0970000985號函可稽（見原
  審卷第107頁、本院卷第51頁）。足見聯合信用卡中心之前開
  補償並非代償性質，被上訴人亦未將其對上訴人之信用卡帳款
  債權轉讓予聯合信用卡中心，上訴人尚無從據以免責。上訴人
  執此辯稱被上訴人就已受領補償部分喪失請求權云云，殊無可
  採。
五、從而，被上訴人依信用卡契約法律關係請求上訴人給付未償
    信用卡帳款81萬3905元及自95年9月21日起至清償日止按年
    息19.71%計算之利息，並自95年10月19日起至96年4月18日
    止按月以1500元計算之違約金，洵屬有據，應予准許。原審
    判命上訴人如數給付，於法並無違誤。上訴意旨指摘原判決
    不當，求予廢棄改判，為無理由，應予駁回。
六、據上論結，本件上訴為無理由，依民事訴訟法第449條第1項
    、第78條，判決如主文。
中    華    民    國    97    年    7     月    23    日
                    民事第一庭
                        審判長法  官   張耀彩
                              法  官   林金吾
                              法  官   盧彥如
正本係照原本作成。
不得上訴。
中    華    民    國    97    年    7     月    24    日
                              書記官   鄭兆璋


司法院資訊處製作；財團法人民間司法改革基金會備份。
